【裁判字號】    98,交聲,4097
【裁判日期】    990122
【裁判案由】    交管條例聲異
【裁判全文】
臺灣板橋地方法院交通事件裁定        98年度交聲字第4097號
原處分機關  交通部公路總局臺北區監理所
異  議  人  乙○○
上列異議人即受處分人因違反道路交通管理處罰條例案件，對於
交通部公路總局臺北區監理所民國98年10月27日所為之北監自裁
字第裁40-E00000000號處分，聲明異議，本院裁定如下：
    主  文
原處分撤銷。
乙○○不罰。
    理  由
一、原處分意旨略以：異議人即受處分人乙○○於民國98年7月
    2 日10時28分許，駕駛車號6995-ML 號自用小客車，行經新
    竹縣北埔鄉○○○○○路口時( 原裁定略載為台三線) ，有
    「領有機器腳踏車執照駕駛小型車」之違規行為，嗣經警員
    當場掣單舉發後，原處分機關於98年10月27日以北監自裁字
    第裁40-E00000000號違反道路交通管理事件裁決書，依道路
    交通管理處罰條例第21條第1 項第2 款之規定，裁處罰鍰新
    臺幣（下同）12,000元。
二、異議意旨略以：本件係遭他人冒名，並偽簽伊之姓名於舉發
    違反道路交通管理事件通知單，伊之兄長丙○○戶籍設於桃
    園縣，因另案遭通緝，久未與家人聯繫，故有可能係丙○○
    為躲避查緝而冒用伊之名字，為此聲明異議，請求撤銷原處
    分等語。
三、經查：
(一)、經本院核對異議人所提出之聲明異議狀、交通違規案件陳述
    書、及其所提供予舉發機關之個人年籍資料上之手寫字體(
    見本院卷第4 至6 頁、第24頁、第30頁) ，與本件舉發違反
    道路交通管理事件通知單正本之「乙○○」簽名相互比對(
    見本院卷第23頁) ，兩者之運筆、字形、筆劃勾勒等均不相
    同。且經本院當庭撥打異議人於前揭聲明異議狀、交通違規
    案件陳述書所陳報使用之行動電話門號0000-000000 號電話
    ，確認該門號確由異議人使用無誤( 見本院卷第52頁) ，復
    經調閱該門號於98年7 月2 日上午之通聯紀錄顯示，其基地
    臺位址位於桃園縣龜山鄉○○○段牛角坡小段111 之15地號
    、臺北縣新莊市、樹林市、泰山鄉一帶，未曾出現於新竹縣
    ，亦有上開門號之通聯紀錄乙份在卷可憑( 見本院卷第32至
    41 頁)，是異議人辯稱本件罰單係遭人冒名等情即非無據。
(二)、雖證人即本件舉發員警黃政鴻到庭證稱：「當時駕駛人告訴
    我他沒有帶證件，我就請他提供年籍資料，所以罰單上面記
    載的都是該駕駛人背出的，而且當時他背誦的情形也很流暢
    ，與我對話也沒有異常，我現在都還可以想得到當時的情形
    。當天異議人有嚼檳榔，我們當天有與監理所電腦連線，用
    年籍資料查出來就發現該名駕駛的駕照已經被吊銷。6995-M
     L自小客車的車主是駕駛人不是乙○○本人所有，我們有問
    他為何如此，他說是朋友的，借給他開的。在我向該名駕駛
    人表示他的駕照已經吊銷了，他說我的駕照怎麼會被吊銷，
    我就告訴他要去監理所問看看。我印象中當時攔查的駕駛人
    是庭上的異議人。因為當時我們有請他下車，跟著我們到監
    理所的車上，用行動電腦查詢他的駕照吊扣的情形，他還有
    與我們對話，我當時還有告訴他，叫他去繳罰單時，去問監
    理所問看看，而且過程中，駕駛人嚼檳榔，檳榔渣還有噴到
    我的衣服，所以我還請他注意一下，不要再噴到。經當庭聽
    聞異議人的聲音，與當時攔截的駕駛人聲音有點像，但是時
    間上有點久，我沒有辦法確定。」等語( 見本院卷第26頁背
    面至第28頁) ，惟異議人乙○○確有一兄長丙○○，設籍於
    桃園縣百年二街24號13樓，現為臺灣板橋地方法院檢察署以
    94年度板檢榮偵治緝字第1286號，及臺灣桃園地方法院以96
    年度桃檢玲偵律緝字第2729號案件通緝中，而本件遭舉發違
    規時駕駛人所駕駛之車輛車號6995-ML 號自用小客車，其車
    輛所有人為甲○○，址設於桃園縣觀音新富路839 巷100 弄
    23號，有法務部戶政役系統查詢結果3 紙、臺灣高等法院被
    告前案紀錄表乙份附卷可憑，與丙○○之戶籍地址有地緣關
    係，且丙○○、甲○○2 人經本院依法傳喚，均未到庭，再
    衡以本件舉發違規時間距證人黃政鴻至本院作證時，已時隔
    半年之久，若本件確如異議人所辯係遭其兄長丙○○冒名所
    致，則證人於事隔半年後至法庭上憑其記憶而指認在庭之異
    議人與當時攔查之駕駛人為同一人，亦合乎常理，故尚難僅
    憑證人前揭證述，認異議人確係本件交通違規事件之駕駛人
    。
(三)、綜上所述，本件依卷內現存之證據，尚無法推認異議人確係
    本件交通違規事件之駕駛人，異議人辯稱本件罰單係遭人冒
    名簽收等情並非無據。原處分機關未查，逕援引道路交通管
    理處罰條例第21條第1 項第2 款之規定據以裁罰，自有未洽
    ，應由本院撤銷原處分，改諭知異議人不罰。
據上論斷，應依道路交通案件處理辦法第20條，裁定如主文。
中    華    民    國    99    年    1     月    22    日
                  交通法庭  法  官  陳昭筠
以上正本證明與原本無異。
如不服本裁定應於送達後5日內向本院提出抗告狀。
                            書記官  黃文儀
中    華    民    國    99    年    1     月    25    日

司法院資訊處製作；財團法人民間司法改革基金會備份。
